【裁判字號】    99,監宣,167
【裁判日期】    991209
【裁判案由】    監護宣告
【裁判全文】
臺灣屏東地方法院民事裁定             99年度監宣字第167號
聲  請  人  譚詠儒
相  對  人  譚松土
上列聲請人聲請監護宣告事件，本院裁定如下：
    主  文
宣告譚松土（男、民國○○年○ 月○○日生、身分證統一編號：Ｚ000
000000號）為受監護宣告人。
選定譚詠儒（男、民國○○年○ 月○ 日生、身分證統一編號：Ｚ000
000000號）為受監護宣告人譚松土之監護人。
指定譚尹媛（女、民國○○年○○月○○日生、身分證統一編號：Ｚ000
000000號）為會同開具財產清冊之人。
聲請費用新臺幣壹仟元由受監護宣告之人負擔。
    理  由
一、聲請意旨略以：聲請人譚詠儒之父即相對人譚松土（男，民
    國○○年○ 月○○日生，身分證統一編號：Ｚ000000000號，籍設
    新竹縣竹東鎮瑞峰里燥樹排51號）因中風、重度殘障等病症
    ，雖經延醫診治，惟均無起色，致不能為意思表示或受意思
    表示，或不能辨識其意思表示之效果，為此依民法第14條第
    1 項之規定，聲請對其為監護之宣告等語。
二、聲請人主張上開各情，業據其提出中華民國身心障礙手冊影
    本、戶口名簿影本、身分證影本、戶籍謄本等件為證，並經
    本院前往屏東市林連風護理之家處，於鑑定人黃文翔醫師前
    點呼相對人，其無反應。本院另就相對人之精神及心智狀況
    訊問鑑定人，經鑑定人鑑定結果，認相對人於98年7 月8 日
    發生腦中風並陷入昏迷狀態，嗣雖經緊急開刀並住院治療，
    然意識狀態始終無法恢復，出院後並轉往安養中心接受長期
    照顧至今。個案意識昏迷、雙眼微睜，眼球不會隨著呼喚搜
    尋聲音來源，對外界呼喚無辨識與理會能力，認知功能嚴重
    受損，喪失語言表達能力，無法了解他人問話內容，亦無法
    使用肢體語言正確回應，對於時間、地方、人物之定向能力
    完全喪失，長短期記憶亦明顯喪失。個案進食、沐浴、翻身
    、大小便及移動身體均無法自理，且完全無處理財產之能力
    ，亦無職業、社交功能及自我安排休閒活動功能。個案各項
    功能退化嚴重，生活完全無自理能力，必須長期依賴家人、
    醫療或養護機構照顧，個案目前已經處於昏迷狀態而導致個
    人認知功能嚴重失能，為意思表示、受意思表示或辨識其意
    思表示效果之能力幾乎完全喪失，此外，也已經完全失去行
    為能力，無法獨立處理個人事務與從事個人財務管理，應已
    達監護宣告之標準等情，有本院99年11月22日訊問筆錄、屏
    安醫院99年11月22日屏安醫字第0990449 號函附之精神鑑定
    報告書各1 份在卷可憑。本院綜合上開勘驗結果及鑑定人之
    意見，認相對人確因心智缺陷，致不能為意思表示或受意思
    表示，亦不能辨識其意思表示之效果，故聲請人聲請對相對
    人為監護之宣告，為有理由，應予准許。
三、按受監護宣告之人應置監護人；法院為監護之宣告時，應依
    職權就配偶、四親等內之親屬、最近一年有同居事實之其他
    親屬、主管機關、社會福利機構或其他適當之人選定一人或
    數人為監護人，並同時指定會同開具財產清冊之人；法院選
    定監護人時，應依受監護宣告之人之最佳利益，優先考量受
    監護宣告之人之意見，審酌一切情狀，並注意下列事項：一
    、受監護宣告之人之身心狀態與生活及財產狀況。二、受監
    護宣告之人與其配偶、子女或其他共同生活之人間之情感狀
    況。三、監護人之職業、經歷、意見及其與受監護宣告之人
    之利害關係。四、法人為監護人時，其事業之種類與內容，
    法人及其代表人與受監護宣告之人之利害關係，修正後之民
    法第1110條、第1111條第1 項、第1111條之1 定有明文。
四、本院審酌聲請人譚詠儒為相對人之長子，長期協助照護相對
    人，相對人之其他子女譚尹媛亦同意由其擔任監護人，有同
    意書1 紙附卷可憑，是由聲請人負責護養及照顧相對人並管
    理其財產，應能符合相對人之最佳利益，爰選定聲請人為監
    護人。另依上開規定，法院於選定監護人時，應同時指定會
    同開具財產清冊之人，及依民法第1113條準用同法第1099條
    之規定，監護開始時，監護人對於受監護人之財產，應依規
    定會同遺囑指定、當地直轄市、縣（市）政府指派或法院指
    定之人，於二個月內開具財產清冊，並陳報法院。為使聲請
    人得於期限內開具財產清冊並陳報法院，並衡酌譚尹媛係相
    對人之長女，平日亦會協助處理相對人事務，爰併指定譚尹
    媛為會同開具財產清冊之人。
五、依民事訴訟法第608 條第1 項、非訟事件法第24條第1 項，
    裁定如主文。
中    華    民    國    99    年    12    月    9     日
                        家事庭法  官  趙家光
正本係照原本作成。
如不服本裁定關於選定監護人及指定會同開具財產清冊之人等部
分，應於送達後10日內向本院提出抗告狀，並繳納抗告費新臺幣
1,000元；其餘關於宣告監護之部分，不得抗告。
如欲申請辦理監護登記，宜先確定本裁定是否生效。
中    華    民    國    99    年    12    月    9    日
                              書記官  簡慧瑛

司法院資訊處製作；財團法人民間司法改革基金會備份。
